【裁判字號】    98,易,358
【裁判日期】    981130
【裁判案由】    恐嚇取財
【裁判全文】
臺灣嘉義地方法院刑事判決               98年度易字第358號
公  訴  人  臺灣嘉義地方法院檢察署檢察官
被      告  丁○○
上列被告因恐嚇取財案件，經檢察官提起公訴（98年度偵字第33
17號、98年度偵字第5003號），被告於本院行準備程序時就被訴
事實為有罪之陳述，經本院合議庭裁定由受命法官改依簡式審判
程序審理，判決如下：
    主  文
丁○○犯如附表所示拾肆罪，各處如附表所示之刑。應執行有期
徒刑玖月，如易科罰金，以新台幣壹仟元折算壹日。
    犯 罪 事 實
一、丁○○因積欠真實姓名、年籍不詳，經營地下錢莊，綽號「
    小許」之成年男子債務，遂經由「小許」介紹，認識另2 名
    真實姓名、年籍不詳，綽號分別為「眼睛」、「小胖」之成
    年男子，丁○○明知「小許」等人係共組不法集團從事財產
    上犯罪，仍依渠等之要求，先於民國97年12月底藉詞工作所
    需，向不知情之羅建昌（已由臺灣嘉義地方法院檢察署檢察
    官另為不起訴處分確定）借得羅建昌在中埔後庄郵局開立之
    帳戶（局號：00 00000，帳號：0000000 ，下稱羅建昌郵局
    帳戶）提款卡及密碼使用，嗣上開集團成員以不詳方式竊得
    如附表被害人欄所示丙○○等13名被害人所有之賽鴿後，丁○○即與上開集團成員共同基於意圖為自己不法所有之恐嚇
    取財各別犯意聯絡，分工由該集團成員於附表所示之時間以
    附表所示之方式撥打電話予附表被害人欄所示之丙○○等人
    ，向丙○○等恫稱：鴿子現在我手中，趕快匯款，鴿子才會
    放飛回去等語；以此加害財產之事恐嚇丙○○等人，致渠等
    因恐賽鴿無法釋回而心生畏懼，遂依該集團成員之指示，於
    附表所示時間、地點將附表所示之款項匯至羅建昌郵局帳戶
    內（其中附表編號5 被害人子○○部分，因子○○欲依指示
    前往匯款時，被竊之賽鴿即自行飛回，故未匯款而不遂），
    再由丁○○依「小許」、「眼睛」、「小胖」等人之指示，
    持羅建昌郵局帳戶之提款卡，分別於98年1 月12日、98年2
    月3 日、98年2 月6 日分6 次提領上開帳戶內之贓款共計新
    台幣（下同）5 萬1 千元，再交給「小許」、「眼睛」、「
    小胖」等人。
二、案經嘉義市政府警察局移送臺灣嘉義地方法院檢察署檢察官
    偵查起訴。
    理  由
一、本件被告所涉犯者為刑法第346 條，非死刑、無期徒刑、最
    輕本刑為3 年以上有期徒刑之罪或高等法院管轄第一審案件
    。本院行準備程序時，被告就被訴事實為有罪之陳述，經告
    知簡式審判程序之旨，並聽取檢察官及被告之意見後，本院
    爰依刑事訴訟法第273 條之1 第1 項裁定由受命法官獨任進
    行簡式審判程序。故本件簡式審判程序之證據調查，依刑事
    訴訟法第273 條之2 ，不受同法第159 條第1 項、第161 條
    之2 、第161 條之3 、第163 條之1 及第164 條至第170 條
    規定之限制，合先敘明。
二、訊據被告對於上開犯罪事實，於警詢及本院審理中均坦承不
    諱（見嘉市警刑大偵四字第0980003210號卷，下稱3210號警
    卷，第1 至7 頁；本院卷第120 、127 頁），並有羅建昌於
    警詢、偵查中之證述（見3210號警卷第13至18頁、第3317號
    偵查卷第15至17頁），以及羅建昌郵局帳戶開戶申請書暨帳
    戶最近交易資料、98年1 月20日15時45分55秒中埔後庄郵局
    監視錄影畫面翻拍照片2 張、被告提款等監視錄影畫面翻拍
    照片9 張附卷可參（見3210號警卷第21、77至82頁）；另有
    如附表證據及出處欄所示之被害人證述、匯款單影本、行動
    電話雙向通聯紀錄等各項證據在卷足憑。綜上足認被告具任
    意性之自白與事實相符，其犯行堪以認定，應予依法論科。
三、論罪科刑：
(一)核被告所為如附表編號1 至4 、編號6 至14之各次犯行，均
    均係犯刑法第346 條第1 項之恐嚇取財罪；附表編號5 部分
    ，本件共犯即上開集團成員已著手於恐嚇取財犯罪行為之實
    行，惟因被害人子○○未匯款而不遂，故核被告此部分所為
    ，係犯刑法第346 條第3 項、第1 項之恐嚇取財未遂罪，應
    依刑法第25條第2 項之規定，按既遂犯之刑減輕之。被告與
    綽號「小許」、「眼睛」、「小胖」等不法集團成員間，就
    附表各次恐嚇取財犯行均有犯意聯絡、行為分擔，均為共同
    正犯。再被告所犯如附表所示之14罪，部分犯罪時間雖極為
    接近，惟仍可加以區隔，且該不法集團成員係分別撥打電話
    予位於臺南、嘉義、雲林等處之被害人，被害法益不同，顯
    係犯意各別、行為互異，應予分論併罰，公訴意旨認應依接
    續犯論以一罪，尚有誤解。
(二)爰依被告之供述（見本院卷第135 頁）及卷附臺灣高等法院
    被告前案紀錄表等，審酌：被告為高中畢業之智識程度，已
    離婚，目前居住於養雞場，受僱從事養雞工作，前曾因偽造
    文書案件，經本院以94年度簡上字第210 號判決判處有期徒
    刑4 月，緩刑2 年確定，緩刑期滿後，竟不知記取教訓，因
    積欠地下錢莊款項遭逼債，即與上開不法集團成員共同為本
    件恐嚇取財犯行，提供帳戶供作被害人匯款之用，並分工擔
    任領款之車手，致附表所示各被害人損失如附表所示之金額
    ，以及其犯後於警詢中即坦承犯行，嗣雖經本院通緝始到案
    ，惟尚知勇於認罪，已見悔悟之意等一切情狀，並參酌公訴
    人求處被告有期徒刑9 月，被告亦同意公訴人求刑之意見（
    見本院卷第135 頁），就被告所犯各罪分別量處如主文所示
    之刑，並均諭知易科罰金之折算標準，另定其應執行之刑，
    以資懲儆。又98年6 月19日公布之司法院大法官會議釋字第
    662 號解釋明揭：「中華民國94年2 月2 日修正公佈之現行
    刑法第41條第2 項，關於數罪併罰，數宣告刑均得易科罰金
    ，而定應執行之刑逾6 個月者，排除適用同條第1 項得易科
    罰金之規定部分，與憲法第23條規定有違，並與本院釋字第
    366 號解釋意旨不符，應自本解釋公佈之日起失其效力。」
    依上開解釋之意旨，被告所犯如附表所示各罪原均得易科罰
    金，所定應執行之刑雖已逾有期徒刑6 月，仍得易科罰金，
    爰併依刑法第41條第1 項前段之規定，諭知執行刑易科罰金
    之折算標準。
據上論斷，應依刑事訴訟法第273 條之1 第1 項、第299 條第1
項前段，刑法第28條、第346 條第1 項、第3 項、第25條第2 項
、第41條第1 項前段、第51條第5 款，判決如主文。
本案經檢察官楊騏嘉到庭執行職務。
中    華    民    國    98    年    11    月    30    日
                  刑事第三庭  法  官  陳 蒨 儀
以上正本證明與原本無異。
如不服本判決應於收受判決後10日內向本院提出上訴書狀，並應
敘述具體理由；其未敘述上訴理由者，應於上訴期間屆滿後20日
內向本院補提理由書（均須按他造當事人之人數附繕本）「切勿
逕送上級法院」。告訴人或被害人如對於本判決不服者，應具備
理由請求檢察官上訴，其上訴期間之計算係以檢察官收受判決正
本之日期為準。
中    華    民    國    98    年    11    月    30    日
                              書記官  楊 國 色
附錄本判決論罪法條：
刑法第346條
意圖為自己或第三人不法之所有，以恐嚇使人將本人或第三人之
物交付者，處6 月以上5 年以下有期徒刑，得併科1 千元以下罰
金。
以前項方法得財產上不法之利益，或使第三人得之者，亦同。
前二項之未遂犯罰之。
【附表】
┌─┬───┬─────┬──────────────┬──────────┬──────┐
│編│被害人│被害時間  │被害事實、被害金額（新台幣）│證據及出處          │被告所犯罪名│
│號│姓名  │          │                            │                    │及所處之刑  │
├─┼───┼─────┼──────────────┼──────────┼──────┤
│1 │丙○○│98年1月12 │上開集團中自稱「關廟阿猴」之│1、被害人丙○○之證 │共同犯恐嚇取│
│  │      │日12時許接│成年男子撥打電話予丙○○，對│   述(見3210號警卷第│財罪，處有期│
│  │      │到恐嚇取財│丙○○恫稱：妳的鴿子（環號：│   24至25頁)        │徒刑6 月，如│
│  │      │電話，同日│03）現在我手中，趕快匯錢，鴿│2、被害人丙○○匯款 │易科罰金，以│
│  │      │14時58分匯│子才會放飛回去等語；致丙○○│   之郵政國內匯款單 │新台幣1 千元│
│  │      │款        │心生畏懼，依其指示於水上中庄│   影本1 紙(見3210號│折算1 日    │
│  │      │          │郵局將2000元匯入羅建昌郵局帳│   警卷第27頁)      │            │
│  │      │          │戶內                        │                    │            │
├─┼───┼─────┼──────────────┼──────────┼──────┤
│2 │卯○○│98年2月2日│上開集團中自稱「關廟阿猴」之│1、被害人卯○○之證 │共同犯恐嚇取│
│  │（起訴│某時接到恐│成年男子撥打電話予卯○○，對│   述(見3210號警卷第│財罪，處有期│
│  │書附表│嚇取財電話│卯○○恫稱：妳的鴿子現在我手│   28至29頁)        │徒刑6 月，如│
│  │誤載為│，同日17時│中，趕快匯錢，鴿子才會放飛回│2、被害人卯○○匯款 │易科罰金，以│
│  │鍾雪梅│46分匯款  │去等語；致卯○○心生畏懼，依│   之郵政國內匯款單 │新台幣1 千元│
│  │）    │          │其指示於嘉義保安郵局將2200元│   影本1紙(見3210號 │折算1 日    │
│  │      │          │匯入羅建昌郵局帳戶內        │   警卷第31頁)      │            │
├─┼───┼─────┼──────────────┼──────────┼──────┤
│3 │卯○○│98年2月2日│上開集團中自稱「關廟阿猴」之│1、被害人卯○○之證 │共同犯恐嚇取│
│  │（起訴│某時接到恐│成年男子撥打電話予卯○○，對│   述(見3210號警卷第│財罪，處有期│
│  │書附表│嚇取財電話│卯○○恫稱：妳的鴿子現在我手│   28至29頁)        │徒刑6 月，如│
│  │誤載為│，同日14時│中，趕快匯錢，鴿子才會放飛回│2、被害人卯○○匯款 │易科罰金，以│
│  │鍾雪梅│17分匯款  │去等語；致卯○○心生畏懼，依│   之郵政國內匯款單 │新台幣1 千元│
│  │）    │          │其指示於嘉義保安郵局將2600元│   影本1紙(見3210號 │折算1 日    │
│  │      │          │匯入羅建昌郵局帳戶內        │   警卷第32頁)      │            │
├─┼───┼─────┼──────────────┼──────────┼──────┤
│4 │乙○○│98年2月3日│上開集團中自稱「關廟阿猴」之│1、被害人乙○○之證 │共同犯恐嚇取│
│  │      │某時接到恐│成年男子撥打電話予乙○○，對│   述(見3210號警卷第│財罪，處有期│
│  │      │嚇取財電話│乙○○恫稱：你的鴿子現在我手│   33至34頁)        │徒刑6 月，如│
│  │      │，同日10時│中，趕快匯錢，鴿子才會放飛回│2、被害人乙○○匯款 │易科罰金，以│
│  │      │28分匯款  │去等語；致乙○○心生畏懼，依│   之郵政國內匯款單 │新台幣1 千元│
│  │      │          │其指示於東山郵局將2300元匯入│   影本1紙(見3210號 │折算1 日    │
│  │      │          │羅建昌郵局帳戶內            │   警卷第36頁)      │            │
├─┼───┼─────┼──────────────┼──────────┼──────┤
│5 │子○○│98年2月5日│上開集團中自稱「關廟阿猴」之│1、被害人子○○之證 │共同犯恐嚇取│
│  │      │21時05分、│成年男子撥打電話予子○○，對│   述（見3210號警卷 │財未遂罪，處│
│  │      │同年月6 日│子○○恫稱：你的鴿子（共3 隻│   第37至41頁）     │有期徒刑4 月│
│  │      │9 時38分接│，環號：2105、2106、2117）現│2、被害人子○○持用 │，如易科罰金│
│  │      │到該集團成│在我手中，趕快匯錢，鴿子才會│   之0000000000號行 │，以新台幣1 │
│  │      │員接續撥打│放飛回去等語；致子○○心生畏│   動電話98年2月5日 │千元折算1 日│
│  │      │之恐嚇取財│懼，欲依其指示匯款12,000元至│   至98年2月6日雙向 │            │
│  │      │電話      │羅建昌郵局帳戶，惟正欲出門匯│   通聯紀錄（見3210 │            │
│  │      │          │款之際即發現上開鴿子飛回，故│   號警卷第42至44頁 │            │
│  │      │          │未匯款                      │   )                │            │
├─┼───┼─────┼──────────────┼──────────┼──────┤
│6 │甲○○│98年2 月5 │上開集團中自稱「關廟阿猴」之│1、被害人甲○○之證 │共同犯恐嚇取│
│  │      │日12時許接│成年男子撥打電話予甲○○，對│   述（見3210號警卷 │財罪，處有期│
│  │      │到恐嚇取財│甲○○恫稱：你的鴿子（環號：│   第45至46頁)      │徒刑6 月，如│
│  │      │電話，98年│7465）現在我手中，趕快匯錢，│2、被害人甲○○匯款 │易科罰金，以│
│  │      │2月6日11時│鴿子才會放飛回去等語；致方茂│   之嘉義縣竹崎地區 │新台幣1 千元│
│  │      │30分匯款  │盛心生畏懼，依其指示於竹崎農│   農會匯款申請書影 │折算1 日    │
│  │      │          │會石棹分部將2800元匯入羅建昌│   本1紙(見3210號警 │            │
│  │      │          │郵局帳戶內                  │   卷第48頁)        │            │
├─┼───┼─────┼──────────────┼──────────┼──────┤
│7 │庚○○│98年2月6日│上開集團中自稱「關廟阿猴」之│1、被害人庚○○之證 │共同犯恐嚇取│
│  │      │11時許接到│成年男子撥打電話予庚○○，對│   述（見3210號警卷 │財罪，處有期│
│  │      │恐嚇取財電│庚○○恫稱：你的鴿子現在我手│   第49至50頁)      │徒刑6 月，如│
│  │      │話，同日12│中，趕快匯錢，鴿子才會放飛回│2、被害人庚○○匯款 │易科罰金，以│
│  │      │時53分匯款│去等語；致庚○○心生畏懼，依│   之郵政國內匯款單 │新台幣1 千元│
│  │      │          │其指示於嘉義竹崎郵局將2500元│   影本1紙(見3210號 │折算1 日    │
│  │      │          │匯入羅建昌郵局帳戶內        │   警卷第52頁)      │            │
├─┼───┼─────┼──────────────┼──────────┼──────┤
│8 │辛○○│98年2月6日│上開集團中自稱「關廟阿猴」之│1、被害人辛○○之證 │共同犯恐嚇取│
│  │      │12時許接到│成年男子撥打電話予辛○○，對│   述（見3210號警卷 │財罪，處有期│
│  │      │恐嚇取財電│辛○○恫稱：你的鴿子（環號：│   第53至54頁)      │徒刑6 月，如│
│  │      │話，同日12│06）現在我手中，趕快匯錢，鴿│2、被害人辛○○匯款 │易科罰金，以│
│  │      │時59分匯款│子才會放飛回去等語；致辛○○│   之郵政國內匯款單 │新台幣1 千元│
│  │      │          │心生畏懼，依其指示於嘉義太保│   影本1紙（見3210號│折算1 日    │
│  │      │          │郵局將2800元匯入羅建昌郵局帳│   警卷第56頁)      │            │
│  │      │          │戶內                        │                    │            │
├─┼───┼─────┼──────────────┼──────────┼──────┤
│9 │壬○○│98年2月6日│上開集團中自稱「關廟阿猴」之│1、被害人壬○○之證 │共同犯恐嚇取│
│  │      │12時許接到│成年男子撥打電話予壬○○，對│   述（見3210號警卷 │財罪，處有期│
│  │      │恐嚇取財電│壬○○恫稱：你的鴿子（環號：│   第57至58頁)      │徒刑6 月，如│
│  │      │話，同日13│11）現在我手中，趕快匯錢，鴿│2、被害人壬○○以陳 │易科罰金，以│
│  │      │時2分匯款 │子才會放飛回去等語；致壬○○│   柏全名義匯款之中 │新台幣1 千元│
│  │      │          │心生畏懼，依其指示於後壁農會│   區農會電腦共用中 │折算1 日    │
│  │      │          │以壬○○之子陳柏全之名義，將│   心匯款委託書影本1│            │
│  │      │          │2300元匯入羅建昌郵局帳戶內  │   紙(見3210號警卷第│            │
│  │      │          │                            │   60頁)            │            │
├─┼───┼─────┼──────────────┼──────────┼──────┤
│10│癸○○│98年2月6日│上開集團中自稱「關廟阿猴」之│1、被害人癸○○之證 │共同犯恐嚇取│
│  │      │12時許接到│成年男子撥打電話予癸○○，對│   述（見3210號警卷 │財罪，處有期│
│  │      │恐嚇取財電│癸○○恫稱：你的鴿子現在我手│   第61至62頁)      │徒刑6 月，如│
│  │      │話，同日13│中，趕快匯錢，鴿子才會放飛回│2、被害人癸○○匯款 │易科罰金，以│
│  │      │時4分匯款 │去等語；致癸○○心生畏懼，依│   之郵政國內匯款單 │新台幣1 千元│
│  │      │          │其指示於永安郵局將2300元匯入│   影本1紙（見3210號│折算1 日    │
│  │      │          │羅建昌郵局帳戶內            │   警卷第64頁)      │            │
├─┼───┼─────┼──────────────┼──────────┼──────┤
│11│己○○│98年2月6日│上開集團中自稱「關廟阿猴」之│1、被害人己○○之證 │共同犯恐嚇取│
│  │      │12時30分許│成年男子撥打電話予己○○，對│   述（見3210號警卷 │財罪，處有期│
│  │      │接到恐嚇取│己○○恫稱：你的鴿子（環號：│   第65至66頁)      │徒刑6 月，如│
│  │      │財電話，同│61121 ）現在我手中，趕快匯錢│2、被害人己○○匯款 │易科罰金，以│
│  │      │日13時26分│，鴿子才會放飛回去等語；致邱│   之郵政國內匯款單 │新台幣1 千元│
│  │      │匯款      │仁謙心生畏懼，依其指示於林內│   影本1紙（見3210號│折算1 日    │
│  │      │          │郵局將2500元匯入羅建昌郵局帳│   警卷第68頁)      │            │
│  │      │          │戶內                        │                    │            │
├─┼───┼─────┼──────────────┼──────────┼──────┤
│12│戊○○│98年2 月5 │上開集團中姓名不詳之成年男子│1、被害人戊○○之證 │共同犯恐嚇取│
│  │      │日19時許接│撥打電話予戊○○，對戊○○恫│   述（見3210號警卷 │財罪，處有期│
│  │      │到恐嚇取財│稱：你的鴿子（共2 隻）現在我│   第69至70頁）     │徒刑6 月，如│
│  │      │電話，98年│手中，趕快匯錢，鴿子才會放飛│2、被害人戊○○匯款 │易科罰金，以│
│  │      │2月6日13時│回去等語；致戊○○心生畏懼，│   之中區農會電腦共 │新台幣1 千元│
│  │      │28分匯款  │依其指示於中埔鄉農會將4205元│   用中心匯款委託書 │折算1 日    │
│  │      │          │匯入羅建昌郵局帳戶內        │   影本1 紙(見3210  │            │
│  │      │          │                            │   號警卷第72頁)    │            │
├─┼───┼─────┼──────────────┼──────────┼──────┤
│13│丑○○│98年2月6日│上開集團中自稱「關廟阿猴」之│1、被害人丑○○之證 │共同犯恐嚇取│
│  │      │12時許接到│成年男子撥打電話予丑○○，對│   述（見3210號警卷 │財罪，處有期│
│  │      │恐嚇取財電│丑○○恫稱：你的鴿子（環號：│   第73至74頁)      │徒刑6 月，如│
│  │      │話，同日13│18）現在我手中，趕快匯錢，鴿│2、被害人丑○○匯款 │易科罰金，以│
│  │      │時32分匯款│子才會放飛回去等語；致丑○○│   之郵政國內匯款單 │新台幣1 千元│
│  │      │          │心生畏懼，依約於嘉義中山路郵│   影本1紙（見3210  │折算1 日    │
│  │      │          │局將2000元匯入羅建昌郵局帳戶│   號警卷第76頁）   │            │
│  │      │          │內                          │                    │            │
├─┼───┼─────┼──────────────┼──────────┼──────┤
│14│寅○○│98年2月3日│上開集團中姓名不詳之成年男子│1、被害人寅○○、證 │共同犯恐嚇取│
│  │      │8 時許接到│撥打電話予寅○○，對寅○○恫│   人陳建仁之證述（ │財罪，處有期│
│  │      │恐嚇取財電│稱：匯款到指定帳戶內，你的鴿│   見第0000000000號 │徒刑6 月，如│
│  │      │話，同日9 │子才會釋放飛回來等語；致黃宗│   警卷第24至28頁)  │易科罰金，以│
│  │      │時33分匯款│熊心生畏懼，依其指示，委由友│2、被害人寅○○委託 │新台幣1 千元│
│  │      │          │人陳建仁於高雄縣鳳山市14支郵│   陳建仁匯款之郵政 │折算1 日    │
│  │      │          │局將2300元匯入羅建昌郵局帳戶│   國內匯款單影本1  │            │
│  │      │          │內                          │   紙（見同上警卷第 │            │
│  │      │          │                            │   29頁)            │            │
└─┴───┴─────┴──────────────┴──────────┴──────┘


司法院資訊處製作；財團法人民間司法改革基金會備份。
